【裁判字號】    99,上易,558
【裁判日期】    990415
【裁判案由】    詐欺
【裁判全文】
臺灣高等法院刑事判決                 99年度上易字第558號
上  訴  人  臺灣板橋地方法院檢察署檢察官
被      告  乙○○
上列上訴人因被告詐欺案件，不服臺灣板橋地方法院98年度易字
第3219號，中華民國98年12月16日第一審判決（起訴案號：臺灣
板橋地方法院檢察署98年度偵字第24249號、第25478號），提起
上訴，本院判決如下：
    主  文
上訴駁回。
    理  由
一、聲請簡易判決處刑意旨略以：被告乙○○明知將帳戶交付予
    他人使用，將可能使該帳戶被詐騙集團利用作為收受被詐騙
    款項使用，仍基於幫助不詳詐騙集團詐取他人財物之犯意，
    於民國98年7月7日18時20分許，在臺北市中正紀念堂捷運站
    3號出口，將其表弟李侖穎（另為不起訴處分）所申辦之國
    泰世華商業銀行重新分行帳號000000000000號帳戶之存簿、
    提款卡及密碼，提供真實姓名年籍不詳、綽號「姜主任」之
    詐騙集團成員使用。嗣由該詐騙集團成員基於意圖為自己不
    法之所有，在雅虎奇摩拍賣及露天拍賣網站，刊登拍賣如附
    表所示商品之訊息，致使附表所示之人陷於錯誤，下標購買
    上開物品，並於附表所示時間將附表所示購物金額轉帳至上
    開帳戶內，嗣附表所示被害人發現受騙，報警處理，始查知
    上情。因認被告涉犯刑法第30條第1項、第339條第1項之幫
    助詐欺取財罪嫌等語。
二、按已經提起公訴或自訴之案件，在同一法院重行起訴者，應
    諭知不受理之判決，並得不經言詞辯論為之，刑事訴訟法第
    303第2款、第307條分別定有明文。蓋同一案件，乃指前後
    案件之被告及犯罪事實俱相同者而言，既經合法提起公訴或
    自訴發生訴訟繫屬，即成為法院審判之對象，而須依刑事訴
    訟程序，以裁判確定其具體刑罰權之有無及範圍，自不容在
    同一法院重複起訴，為免一案兩判、一事二罰，對於後之起
    訴，應以形式裁判終結之，此為刑事訴訟法上「一事不再理
    原則」；易言之，意即對於同一被告之一個犯罪事實，無論
    是實質上一罪或裁判上一罪，祇有一個刑罰權，不容重複裁
    判，檢察官就同一事實無論其為先後兩次起訴或在一個起訴
    書內重複追訴，法院均應依刑事訴訟法第303條第2款就重行
    起訴之同一事實部分諭知不受理之判決，以免法院對僅有同
    一刑罰權之案件，先後為重複之裁判，或更使被告遭受二重
    處罰之危險。
三、經查：本案被告乙○○上開幫助詐欺取財犯行，經臺灣板橋
    地方法院檢察署以98年度偵字第24249號、第25478號聲請簡
    易判決處刑，惟該署將此聲請簡易判決處刑書各以98年度偵
    字第24249號及98年度偵字第25478號案件名義分別函請臺灣
    板橋地方法院辦理，前者（下稱前案）經臺灣板橋地方法院
    以98年度簡字第8974號受理，並於98年11月13日判處被告乙
    ○○拘役40日，如易罰金，以新臺幣1千元折算1日，而於98
    年12月17日確定（本院被告前案紀錄表雖記載此案係於98年
    12月14日確定，惟經本院函詢臺灣板橋地方法院結果，應係
    98年12月17日確定，有該院99年3月24日板院輔刑齊98簡897
    4字第019123號函1件附卷可稽）；後者（即本案）經臺灣板
    橋地方法院以98年度簡字第8976號受理，嗣因該院認不宜以
    簡易判決處刑，改依通常程序審理，而改分為98年度易字第
    3219號，並於98年12月16日判決公訴不受理，有本院被告前
    案紀錄表、上開98年度簡字第8974號刑事簡易判決書、98年
    度易字第3219號刑事判決書及臺灣板橋地方法院檢察署98年
    11月11日丙○慎御98偵24249字第195874號、98年11月11日
    丙○慎御0000000字第195877號函等各1件附卷可稽。是前開
    臺灣板橋地方法院98年度簡字第8974號、8976號（即98年度
    易字第3219號）係屬同一案件無訛。
四、檢察官上訴意旨固以該署將上開98年度偵字第24249號、第
    25478號案件送審時，雖分別以二份公文各自檢送，然各該
    公文均是就同一件聲請簡易判決處刑書（即98年度偵字第24
    249號、第25478號）聲請簡易判決處刑1次，且該等公文均
    同時於98年11月11日送達臺灣板橋地方法院，並非不同時間
    繫屬該院，尚難認檢察官係就同一案件聲請2次簡易判決處
    刑云云，指摘原判決以起訴程序違背規定，逕為不受理判決
    ，係違背法令。惟查：上開簡易判決處刑書雖涵括臺灣板橋
    地方法院檢察署98年度偵字第24249號、第25478號案件，惟
    該署係以二份公文檢送上開簡易判決處刑書，並明確載明各
    僅就98年度偵字第24249號（第25478號）為函送，已如前述
    ，則對於原法院而言，自係先後受臺灣板橋地方法院檢察署
    函送審理各1次，尚難認係僅受理1次。又該前案與本案之送
    審日期固均為98年11月11日，然該署發文之號碼有先後之分
    （即前案為98年11月11日丙○慎御98偵24249字第195874號
    、本案為98年11月11日丙○慎御98偵25478字第195877號）
    ，且原法院收文受理該等案件有先後（前案係板簡字第1445
    5號；本案係板簡字第14457號），除有該院蓋於上開臺灣板
    橋地檢署函之收狀戳章各1枚在卷可憑外，受理案號亦有先
    後（前案為98年度簡字第8974號、本案為98年度簡字第8976
    號）。凡此，俱見本案較之前案，應為訴訟繫屬在後之案件
    至明。綜上，原法院基於「一事不再理」原則，引據刑事訴
    訟法第303條第2款、第307條，不經言詞辯論，逕為諭知不
    受理之判決，核無違誤。從而，本件檢察官之上訴，為無理
    由，應予駁回，並不經言詞辯論。
五、據上論斷，應依刑事訴訟法第368條、第372條，判決如主文
    。
中    華    民    國    99    年    4     月    15    日
                  刑事第二十二庭審判長法  官  郭雅美
                                      法  官  洪于智
                                      法  官  李麗珠
以上正本證明與原本無異。
不得上訴。
                                      書記官  陳禹任
中    華    民    國    99    年    4     月    16    日
附表：
┌──┬────┬──────┬─────┬───────┐
│編號│ 被害人 │  匯款時間  │ 匯款金額 │欲購買商品    │
│    │        │            │（新臺幣）│              │
├──┼────┼──────┼─────┼───────┤
│ 1  │林彥菱  │98年7月9日  │5,600元   │SAMSUNG ST50超│
│    │        │13時9分     │          │薄相機        │
├──┼────┼──────┼─────┼───────┤
│ 2  │王思化  │98年7月10日 │2萬5,150元│巴黎世家      │
│    │        │            │          │Balenciagawork│
│    │        │            │          │經典機車包    │
├──┼────┼──────┼─────┼───────┤
│ 3  │汪瑋玲  │98年7月11日 │2萬5,150元│巴黎世家      │
│    │        │11時15分    │          │Balenciagawork│
│    │        │            │          │經典機車包    │
├──┼────┼──────┼─────┼───────┤
│ 4  │曾柔嘉  │98年7月11日 │2,170元   │COACH黑色皮包 │
│    │        │13時20分    │          │              │
├──┼────┼──────┼─────┼───────┤
│ 5  │鄭燕萍  │98年7月11日 │1萬8,000元│Cartier鑽戒   │
│    │        │14時46分    │          │              │
│    │        ├──────┼─────┤              │
│    │        │98年7月13日 │4,000元   │              │
├──┼────┼──────┼─────┼───────┤
│ 6  │甲○○  │98年7月13日 │3,000元   │事務機        │
│    │        │10時44分    │          │              │
├──┼────┼──────┼─────┼───────┤
│ 7  │吳心泰  │98年7月13日 │1萬5,000元│CHANEL黑色小羊│
│    │        │12時52分    │          │皮coco包      │
└──┴────┴──────┴─────┴───────┘

司法院資訊處製作；財團法人民間司法改革基金會備份。
